【裁判字號】    99,監宣,37
【裁判日期】    990831
【裁判案由】    監護宣告
【裁判全文】
臺灣臺東地方法院民事裁定              99年度監宣字第37號
聲  請  人  乙○○
相  對  人  丁○○
關  係  人  丙○○○
上列聲請人聲請對相對人為監護宣告事件，本院裁定如下：
    主    文
宣告丁○○（男，民國○○○年○月○○日生，身分證統一編號
：Ｚ000000000號）為受監護宣告之人。
選定乙○○（女，民國○○○年○○月○○日生，身分證統一編
號：Ｚ000000000號）為受監護宣告之人之監護人。
指定丙○○○（男，民國○○○年○月○○○日生，身分證統一
編號：Ｚ000000000號）為會同開具財產清冊之人。
聲請程序費用新臺幣壹仟元由受監護宣告之人丁○○負擔。
    理    由
一、聲請意旨略以：聲請人乙○○之長子即相對人丁○○，於民
    國98年8月19日上午6時許因車禍導致全腦受傷合併顱內出血
    ，經急救及緊急開刀後，依然昏迷不醒，持續臥床至今，顯
    已達不能為意思表示或受意思表示之程度，為此依民事訴訟
    法第597條之規定，聲請准予裁定宣告相對人丁○○為受監
    護之人，並由聲請人乙○○為其監護人，關係人丙○○○為
    會同開具財產清冊之人等語。
二、按對於因精神障礙或其他心智缺陷，致不能為意思表示或受
    意思表示，或不能辨識其意思表示之效果者，法院得因本人
    、配偶、四親等內之親屬、最近一年有同居事實之其他親屬
    、檢察官、主管機關或社會福利機構之聲請，為監護之宣告
    ，民法第14條第1項定有明文。經查：
（一）聲請人乙○○為相對人丁○○之母，有戶籍謄本在卷足憑
      。而丁○○因上開傷害致不能為意思表示或受意思表示之
      程度乙情，業據其提出身心障礙手冊1份為證。
（二）本院於99年8月23日至相對人所在地之臺東榮民醫院，於
      鑑定人甲○○醫師前就相對人之姓名、年籍等事項訊問相
      對人，然相對人躺臥在床，以氣切維生、鼻胃管餵食，呼
      喚姓名及醫生拍打均無反應，呈現植物人狀態，鑑定人則
      稱：相對人為植物人狀態等語，此有本院99年8月23日鑑
      定筆錄1份在卷可參。又本件經鑑定人鑑定結果，認為：
      相對人於98年8月19日上午6時許因車禍導致全腦受傷合併
      顱內出血，經急救及緊急開刀後，依然昏迷不醒，張眼、
      張口、吐舌，以鼻胃管餵食，頸部有氣切口接有人工呼吸
      輔助器，意識昏迷、無注意力，對人、時、地均無法清楚
      表示，言語上無法溝通，亦無法回答問題，思考、知覺、
      判斷力、計算及記憶能力均無法測知有無異常，經評估為
      腦傷引起之器質性腦症候群，肢體明顯攣縮，無法站立及
      走路，僅能長期臥床，日常生活無法自理，進食、大小便
      及沐浴均需仰賴別人全程幫忙，認知功能亦有明顯損害，
      對事物均已無法自己處理，心神狀態應為心神喪失，已達
      不能處理自己事務之程度等情，亦有行政院衛生署臺東醫
      院99年8月27日函所附之精神鑑定報告書1份在卷可稽。綜
      上以觀，本院認相對人因精神障礙或其他心智缺陷，已達
      致不能為意思表示或受意思表示之程度，揆諸首揭規定，
      本件聲請應予准許，爰對相對人為監護之宣告。
三、次按受監護宣告之人應置監護人。法院為監護之宣告時，應
    依職權就配偶、四親等內之親屬、最近一年有同居事實之其
    他親屬、主管機關、社會福利機構或其他適當之人選定一人
    或數人為監護人，並同時指定會同開具財產清冊之人。法院
    為前項選定及指定前，得命主管機關或社會福利機構進行訪
    視，提出調查報告及建議。監護之聲請人或利害關係人亦得
    提出相關資料或證據，供法院斟酌。法院選定監護人時，應
    依受監護宣告之人之最佳利益，優先考量受監護宣告之人之
    意見，審酌一切情狀，並注意下列事項：(一)受監護宣告之人
    之身心狀態與生活及財產狀況。(二)受監護宣告之人與其配偶
    、子女或其他共同生活之人間之情感狀況。(三)監護人之職業
    、經歷、意見及其與受監護宣告之人之利害關係。(四)法人為
    監護人時，其事業之種類與內容，法人及其代表人與受監護
    宣告之人之利害關係。民法第1110條、第1111條、第1111條
    之1分別定有明文。又按監護宣告之裁定，應同時選定監護
    人及指定會同開具財產清冊之人，並附理由，民事訴訟法第
    604條第1項定有明文。經查：聲請人為相對人之母，於本院
    訊問時聲請擔任監護人，此有本院99年7月23日調查筆錄1份
    在卷可稽，而本件經本院函請臺東縣政府社會處進行訪視，
    據覆略以：受監護人於98年8月19日上午6時許在高雄發生車
    禍，導致無法言語及行走，生活無法自理，車禍至今皆由聲
    請人照顧，為利爾後代理受監護人日常所有事務，始提起本
    件監護宣告聲請，又聲請人為輕度聽障，僅餘右耳聽力能與
    人溝通，每月領有老人津貼新臺幣（下同）3,000元，受監
    護人則為極重度多障（聲、肢），每月領有殘障補助7,000
    元，據聲請人表示原想獨自照顧受監護人，因擔心年紀老邁
    ，照顧能力有限，無法提供受監護人完善照顧，未來將由其
    弟協助安排至花蓮鳳林榮民醫院安置。經評估，受監護人因
    車禍已無法處理自身事務，若由聲請人行使或負擔受監護人
    之權利義務並無不宜，建依受監護人最佳利益酌定之等語，
    有臺東縣政府99年8月23日府社婦字第0993033297號函所附
    之訪視建議報告1份在卷可憑。本院參酌上情，認由聲請人
    任監護人，最能符合受監護宣告之人之最佳利益，爰選定聲
    請人乙○○為監護人；另聲請人之次子丙○○○亦係相對人
    之弟，且會於例假日返回聲請人家中協助處理受監護人之一
    切事務，對相對人近況、財產或相關資訊必有一定之瞭解，
    爰併指定丙○○○為會同開具財產清冊之人。
四、末按民法第1113條準用同法第1099條、第1109條之規定，監
    護開始時，監護人對於受監護人之財產，應依規定會同法院
    指定會同開具財產清冊之人，於二個月內開具財產清冊，並
    陳報法院；監護人於執行監護職務時，因故意或過失，致生
    損害於受監護人者，應負賠償之責。準此，監護人乙○○於
    本裁定確定後，應會同如主文第3項所示之受指定人丙○○○，於二個月內開具財產清冊，並陳報法院，併此敘明。
五、依民事訴訟法第608條第1項，非訟事件法第24條第1項，裁
    定如主文。
中    華    民    國    99    年     8    月    31    日
                  家事法庭  法  官  范乃中
以上正本係照原本作成。
如不服本裁定關於選定監護人及指定會同開具財產清冊之人等部
分，應於送達後10日內向本院提出抗告狀，並繳納抗告費新臺幣
1,000元；其餘關於宣告監護之部分，不得抗告。
中    華    民    國    99    年     8    月    31    日
                            書記官  高竹瑩

司法院資訊處製作；財團法人民間司法改革基金會備份。
